【裁判字號】    98,易,1530
【裁判日期】    990210
【裁判案由】    贓物
【裁判全文】
臺灣高雄地方法院刑事判決              98年度易字第1530號
公  訴  人  臺灣高雄地方法院檢察署檢察官
被      告  甲○○
上列被告因贓物案件，經檢察官提起公訴（98年度偵字第29921
號），本院判決如下：
    主  文
甲○○收受贓物，累犯，處拘役伍拾伍日，如易科罰金，以新臺
幣壹仟元折算壹日。
    事  實
一、甲○○前於民國93年間，因竊盜案件，經法院判處有期徒刑
    9 月確定，於95年2 月14日縮刑期滿執行完畢。竟仍不知悔
    悟，明知年籍不詳自稱「林菊」之成年女子，於97年12月8
    日某時，在高雄市「三民公園」內所交付之手機1 支（品牌
    ：LG、型號：KE-970、序號：00000000-000000-0 號，係乙
    ○○於97年12月2 日上午11時30分許，在高雄市○○區○○
    路與渤海街口，置放於機車置物箱內之皮包中遭竊，業經乙
    ○○領回，下稱LG手機）係屬來路不明之贓物，竟基於收受
    贓物之犯意，予以收受。嗣於97年12月8 日某時許，甲○○
    持上開手機至高雄市苓雅區○○○路19號「光華通訊行」，
    連同另3 支手機（序號分別為00000000-000000-0 號、0000
    0000-000000-0 號、00000000-000000-0 號，並無證據證明
    為贓物），以新臺幣（下同）7,000 元之代價，售予不知情
    之「光華通訊行」負責人徐建龍，再由徐建龍經網路拍賣之
    通路以2,500 元售予不知情之方秋惠。嗣乙○○於發現遭竊
    後隨即報警處理，經警循線追查，始悉上情。
二、案經乙○○訴由高雄市政府警察局新興分局移請臺灣高雄地
    方法院檢察署檢察官偵查起訴。
    理  由
一、按被告以外之人於審判外之陳述，雖不符刑事訴訟法第159
    條之1 至第159 條之4 之規定，而經當事人於審判程式同意
    作為證據，法院審酌該言詞陳述或書面陳述作成時之情況，
    認為適當者，亦得為證據；當事人、代理人或辯護人於法院
    調查證據時，知有刑事訴訟法第159 條第1 項不得為證據之
    情形，而未於言詞辯論終結前聲明異議者，視為有前項之同
    意，刑事訴訟法第159 條之5 定有明文。本件下列認定事實
    所引用之證據，均經本院依法踐行調查證據程式，公訴人及
    被告俱不爭執各該證據之證據能力，且迄至本院言詞辯論終
    結前，未就上開證據之證據能力聲明異議，復查無依法應排
    除其證據能力之情形，本院審酌上開證據之形式及取得過程
    並無瑕疵、與待證事實具有關連性等情況，認為適當，揆諸
    前揭規定，認上開證據俱有證據能力，均得為本案之證據。
二、訊據被告甲○○固坦承於97年12月8 日持上開LG手機連同上
    述另3 支手機以7,000 元之代價販賣予光華通訊行負責人徐
    建龍，並填寫讓渡切結書1 紙之事實，惟矢口否認有何收受
    贓物之犯行，辯稱：上開LG手機及另外3 支手機是友人「林
    菊」交給伊抵債的，「林菊」是伊認識10幾年的朋友，因為
    欠伊10,000元，說要賣上開4 隻手機來還伊錢，但伊與「林
    菊」一起到光華通訊行時，「林菊」說沒有帶身分證件，所
    以「林菊」在通訊行外面等，由伊出面將上開4 隻手機以7,
    000 元賣給邱建龍，另外3,000 元就讓「林菊」欠著。當時
    是因「林菊」說這4 隻手機沒有問題，伊與「林菊」又是多
    年好友，伊信任「林菊」才拿手機去賣，伊不知道上開LG手
    機是偷來的贓物，不然伊不會拿自己的證件去賣手機云云。
    經查：
(一)上開LG手機係告訴人乙○○所有，於97年12月2 日上午11時
    30分許發現前某時，在高雄市○○區○○路與渤海街口，置
    放於機車置物箱內之皮包中遭竊乙節，業據告訴人乙○○於
    警詢中指述在卷（見臺灣高雄地方法院檢察署98年度偵字第
    29921 號卷《下稱偵卷》第9 頁）。另被告於97年12月8 日
    某時許持上開LG手機，連同上述另3 支手機至高雄市苓雅區
    ○○○路19號「光華通訊行」以7,000 元之代價出售予該通
    訊行負責人徐建龍，並簽立讓渡切結書，嗣後徐建龍再將其
    中之LG手機經由網路拍賣之通路以2,500 元出售予證人方秋
    惠，證人方秋惠則以其父方宗義之帳戶轉帳2,517 元（含轉
    帳手續費）予邱建龍支付買賣價金等情，為被告所不爭執，
    復據證人徐建龍、方秋惠於警詢中陳述綦詳（見偵卷第15至
    16、24至25頁），且有網路拍賣資料4 紙、方宗義之華南商
    業銀行存摺影本1 份、讓渡切結書1 紙、高雄市政府警察局
    新興分局扣押筆錄及扣押物品目錄表各1 份、上開LG手機照
    片2 張、贓物認領保管單1 紙在卷可稽（見偵卷第18至23、
    26、32至37頁），堪可認定。
(二)依被告所述，上開LG手機及另外3 支手機是「林菊」用以抵
    償積欠債務之用，且伊與「林菊」有共同前往光華通訊行出
    售該4 支手機，則該4 支手機出售之價格越高，「林菊」所
    能償還積欠被告之債務額度即越高，衡情，「林菊」對該4
    支手機售價之關心程度應不亞於被告，縱「林菊」當時未帶
    身分證件，無法以自身名義出售，仍可與被告一同進入通訊
    行內與該通訊行人員討價還價，以求得較高之價格出售，然
    被告卻供稱：伊與「林菊」一起到光華通訊行時，「林菊」
    說沒有帶身分證件，所以「林菊」在通訊行外面等云云，顯
    與常情有悖。且被告於偵訊中供稱：「林菊」住在三民公園
    附近（指高雄市三民區之三民公園）等語（見偵卷第49至50
    頁），顯見被告所稱之「林菊」活動範圍係在高雄市區內，
    而光華通訊行亦位於高雄市區內，倘若「林菊」與被告共同
    前往光華通訊行時，僅是因「林菊」未帶身分證件而無法以
    自身名義販出該等手機，被告當可要求「林菊」就近返回家
    中取出身分證件，或由「林菊」另行擇日親自或委託家人代
    為前往通訊行販售手機後，再將所得款項返還被告即可，並
    無由被告獨自進入該通訊行，並以被告之名義販售手機之必
    要，被告此部分所辯，亦與常理不符。再者，依現存證據資
    料顯示，被告持往光華通訊行販售者僅有手機，別無其他手
    機配件如充電器等物件，與一般手機交易往往至少搭配乙只
    充電器俾利後續使用之常情未合，而被告於偵訊中陳稱：伊
    問「林菊」手機來源有沒有問題，「林菊」說沒有問題等語
    （見偵卷第49頁），顯見被告對於上開手機來源是否正當亦
    有一定之警戒心，否則無需特意詢問「林菊」手機來源有無
    問題。然被告在上述不合常理之情形下，仍執意收受「林菊
    」交付之上開LG手機及另外3 支手機，並持之販賣予光華通
    訊行負責人邱建龍，自難謂無贓物之認識。是被告辯稱：上
    開LG手機是「林菊」給伊抵債用，伊不知是贓物云云，要非
    可採。
(三)至被告辯稱：伊不知道上開LG手機是偷來的贓物，不然伊不
    會拿自己的證件去賣手機云云。惟被告所販賣之上開手機，
    並無原廠全配，與一般手機交易之情形有異，參以被告販售
    上開手機時所簽立之讓渡切結書載明：「經收購人告知不收
    購來源不明及贓物之手機，讓渡人確認手機功能正常無損壞
    來源正當，手機為渡讓人（應為讓渡人之誤）合法購買所有
    ... 讓渡人保證手機為本人所有，非不法所得或是來源不清
    之贓物，如有不法不實等情事，涉及違法或損害他人權益，
    一概與收購人無關... 」，並設計有填寫讓渡人姓名、身分
    證字號、聯絡電話、行動電話、現居地、販售日期等欄位，
    另設計有用以黏貼讓渡人身分證件正反面影本之空位，有被
    告簽訂之讓渡切結書1 紙在卷可稽（見偵卷第26頁），足認
    該讓渡書應為光華通訊行為防止買受贓物，免除故買贓物之
    責任所設置之定型化契約書，衡情，光華通訊行為避免於從
    事手機買賣業務時無意中買受來歷不明之贓物，陷己於負擔
    刑事責任之風險，應會要求前來販售手機之人表明真實身分
    ，並出示相關身分證件。準此，被告既決意出賣上開4 支手
    機，則其出示真實身分，並留下其身分證正面影本黏貼於上
    開讓渡切結書，應是配合上開通訊行收購手機之慣例及程序
    所為，尚難僅憑被告販售上開手機時出示真實身分，即認被
    告並無贓物之認識。是被告此部分所辯，不足採為對其有利
    之認定。
(四)綜上所述，被告收受贓物之犯行，堪以認定。本件事證明確
    ，應予依法論科。
三、核被告所為，係犯刑法第349 條第1 項之收受贓物罪。被告
    前於93年間，因竊盜案件，經法院判處有期徒刑9 月確定，
    於95年2 月14日縮刑期滿執行完畢等情，有臺灣高等法院被
    告前案紀錄表1 份在卷可按，被告受徒刑之執行完畢，5 年
    以內故意再犯本件有期徒刑以上之罪，為累犯，應依刑法第
    47條第1 項規定，加重其刑。爰審酌被告尚值壯年，竟收受
    來路不明之贓物，助長他人行竊風氣，並使被害人陷於無法
    追償之危險，實有可議之處。惟念及上開LG手機之價值尚非
    甚鉅，且已由告訴人乙○○領回，損失稍減，及被告之前科
    素行、智識程度及其犯罪之動機、目的、手段等一切情狀，
    量處如主文所示之刑，並諭知易科罰金之折算標準，以資懲
    儆。
四、末查，被告於本院審理中雖聲請傳訊「林菊」到庭作證，證
    明其並無收受贓物之犯行。惟被告於警詢、偵查及本院審理
    中，始終無法具體指出「林菊」之真實姓名年籍、住居所等
    資料，本院無從傳喚。況本件事實已臻明確，業如前述，是
    「林菊」亦無傳訊之必要。被告此部分調查證據之聲請，應
    予駁回，一併敘明。
據上論斷，應依刑事訴訟法第299 條第1 項前段，刑法第349 條
第1 項、第47條第1 項、第41條第1 項前段，刑法施行法第1 條
之1 ，判決如主文。
本案經檢察官陳俊秀到庭執行職務。
中    華    民    國    99    年    2     月    10    日
                  刑事第十七庭  法  官  毛妍懿
以上正本證明與原本無異。
如不服本判決應於收受送達後10日內向本院提出上訴書狀，並應
敘述具體理由；如未敘述上訴理由者，應於上訴期間屆滿後20日
內向本院補提理由書（均須按他造當事人之人數附繕本）「切勿
逕送上級法院」。
中    華    民    國    99    年    2     月    22    日
                                書記官  林晏光
附錄本案論罪科刑之法條：
中華民國刑法第349條第1項
（普通贓物罪）
收受贓物者，處3 年以下有期徒刑、拘役或5 百元以下罰金。

司法院資訊處製作；財團法人民間司法改革基金會備份。
